【裁判字號】    97,抗,557
【裁判日期】    970603
【裁判案由】    停止強制執行
【裁判全文】
臺灣高等法院民事裁定                   97年度抗字第557號
抗  告  人  甲○○○○○○○○.
代  理  人  羅廷祥律師
相  對  人  乙○○
                        號
上列抗告人因與相對人停止強制執行事件，對於中華民國97年2
月15日臺灣士林地方法院97年度聲字第232號所為裁定提起抗告
，本院裁定如下：
    主  文
原裁定廢棄。
    理  由
一、
(一)、緣抗告人持本院95年度上易字第721 號確定判決，聲請對相
    對人乙○○及洪樹聰、徐炳清（下稱相對人等）強制執行（
    （原法院96年度執字第34127號 ）「相對人等應自坐落台北
    市○○區○○段1小段562地號土地上如附圖（該事件第一審
    判決附圖）編號1之1、3、5、6、7、8、10之1所示地上物中
    遷出，並應將其中附圖1編號10之1所示石棉瓦鐵屋所占用之
    11.12平方公尺土地返還予聲請人 （即抗告人）」。相對人
    以其提起異議之訴（原法院97年度重訴字第73號）為由，依
    強制執行法第18條規定，聲請准供擔保後停止強制執行。
(二)、原法院以本件聲請停止執行為有理由，並斟酌本件執行標的
    係命相對人乙○○應自坐落台北市○○區○○段1小段562地
    號土地上之地上物遷出，並將占有該土地的11.12 平方公尺
    返還抗告人，上開土地公告地價為每平方公尺新台幣（下同
    ）2000元，占用面積經測得為116.95平方公尺，執行標的價
    額為23萬3900元（2000×116.95=233900） 等情，裁定相對
    人乙○○供擔保23萬3900元後，原法院96年度執字第 34127
    號事件強制執行程序，於原法院97年度重訴字第73債務人異
    議之訴事件裁判確定前應暫予停止執行。
三、抗告意旨略以：相對人乙○○據以聲請停止本件強制執行程
    序之訴訟，係以「債務人異議之訴」及「清償借款之訴」合
    併起訴，其「債務人異議之訴」之起訴理由為「被告（即抗
    告人）邱柏銓另依鈞院96年度執字第34127號要求原告（ 即
    相對人）遷讓台北市○○區○○段1小段第562、86-6、86、
    86-5、87、88、88-2等地號土地，惟上開土地均遭原告（乙
    ○○）占有並聲請拍賣中，則於被告邱柏銓於全部清償上開
    債務前，原告自得拒絕履行，為此爰特依法提起債務人異議
    之訴」。惟相對人乙○○依執行名義應履行返還因侵權行為
    所占有系爭土地之義務，與抗告人基於借貸關係對相對人所
    負履行清償之義務，二者並無互為對待給付之關係，相對人
    何能援用民法第264條、第265條規定執為本件執行名義所載
    請求之消滅或妨礙事由（以上係假設相對人所主張之債權確
    實存在所為之立論）？況本件執行標的物並非動產，相對人
    占有本件執行標的物與借貸債權之發生並無牽連關係，相對
    人亦不得援用民法第925條第1項規定拒絕遷讓房屋、返還土
    地。又原裁定指相對人應返還占有土地約11.l2 平方公尺石
    棉瓦鐵屋係坐落同小段86-5地號土地，並非坐落 562地號土
    地；又本件強制執行債務人尚有洪樹聰、徐炳清等人，因相
    對人乙○○聲請停止執行獲准，致洪樹聰、徐炳清得以繼續
    占有系爭土地，更使系爭土地之應買人裹足不前，相對人受
    讓之債權難以獲得抵償（倘其所主張之債權存在），抗告人
    所負擔之利息、違約金亦因而擴大，相對人聲請本件停止執
    行難謂有保護之必要，請求廢棄原裁定等語。
三、按執行名義成立後，如有消滅或妨礙債權人請求之事由發生
    ，債務人得於強制執行程序終結，向執行法院提起異議之訴
    ，強制執行第14條第1 項定有規定。又有回復原狀之聲請或
    提起再審或異議之訴，或對於和解為繼續審判之請求，或提
    起告調解無效之訴、撤銷調解之訴，或對於許可強制執行之
    裁定提起抗告時，法院因必要情形或依聲請定相當並確實之
    擔保，得為停止強制執行之裁定。強制執行法第18條第2 項
    定有明文。又所謂必要情形，固由法院依自由裁量定之，然
    法院為此決定，應就回復原狀之聲請，或再審之訴，或異議
    之訴，或抗告，在法律上是否顯無理由，以及如不停止執行
    ，將來是否難於回復執行前之狀態等各種情形予以斟酌，並
    非以訴訟一經提起，即須停止執行。又法院定供擔保金額而
    准停止強制執行之裁定者，該項擔保係備供債權人因債務人
    聲請停止執行不當可能遭受損害之賠償。是法院定此項擔保
    ，其數額應依標的物停止執行後，債權人未能即時受償或利
    用該標的物所受之損害額定之，非以標的物之價值或其債權
    額為依據。
四、查本件強制執行執行名義，即本院96年8月21日所為95 年度
    上易字第721 號確定判決，其主文第二項為「洪樹聰、乙○
    ○、徐炳清應自台北市○○區○○段1小段562地號土地上如
    原判決附圖編號1之1、3、5、6、7、8、10之1所示地上物中
    遷出，並應將其中附圖1編號10之1所示石棉瓦鐵屋所占用之
    11.12平方公尺土地返還予邱振陽」（見執行卷第24頁）。
    相對人乙○○執以聲請停止本件強制執行之異議之訴所持理
    由係謂相對人受讓第三人對抗告人之金錢債權，系爭562 等
    地號土地遭相對人占有並聲請拍賣中，於抗告人清償全部債
    務前，相對人得拒絕履行云云，有本院卷附抗告人所提民事
    起訴狀可按 （抗證1）。原法院未斟酌本件異議之訴，在法
    律上是否顯無理由，及如不停止執行，將來是否難於回復執
    行前之狀態等各種情形，逕認本件聲請為有理由，已有未合
    。又本件附圖編號 10-1坐落562地號土地上之石棉瓦鐵屋，
    其面積係16.58平方公尺，至面積11.12平方公尺之石棉瓦鐵
    屋係坐落同段86-5地號土地（見執行卷第34頁），與執行名
    義主文所載不符，則本件命債務人返還土地面積究為若干，
    亦有不明之情。又執行名義係命債務人自原判決附圖編號 1
    之1、3、5、6、7、8、10之1 所示地上物中遷出，並應將其
    中附圖1編號10之1所示石棉瓦鐵屋占用土地返還債權人，並
    無債務人應返還土地116.95平方公尺之記載，原裁定認本件
    應返還土地面積為116.95平方公尺，並以116.95平方公尺之
    公告地價計算本件債權人停止強制執行程序所受損害，亦難
    認屬正當。抗告意旨指摘原裁定不當，求予廢棄，為有理由
    ，爰由本院將原裁定廢棄，由原法院另為適當處理。
五、據上論結，本件抗告為有理由，爰裁定如主文。
中    華    民    國    97    年    6    月    3    日
                    民事第八庭
                        審判長 法  官 劉勝吉
                               法  官 連正義
                               法  官 滕允潔
正本係照原本作成。
本裁定除以適用法規顯有錯誤為理由，並經本院許可外，不得再
抗告。如提起再抗告，應於收受後10日內委任律師為訴訟代理人
向本院提出再抗告狀。並繳納再抗告費新台幣１千元。
中    華    民    國    97    年    6     月    5     日
                               書記官 黃麗玲


司法院資訊處製作；財團法人民間司法改革基金會備份。
